臺灣板橋地方法院刑事判決　　　　　　 96年度簡上字第560號
公　訴　人　臺灣板橋地方法院檢察署檢察官
上　訴　人　甲　○
即　被　告
上列上訴人因妨害名譽案件，不服本院96年度簡字第2917號中華
民國96年5 月15日第一審判決（聲請簡易判決處刑案號：96年度
偵字第5197號），提起上訴，本院管轄之第二審合議庭判決如下
：
    主  文
原判決關於甲○部分撤銷。
甲○無罪。
    理  由
一、本件聲請簡易判決處刑意旨略以：上訴人即被告甲○於民國
    96年1 月13日11時許，行經臺北縣板橋市○○路○ 段352 號
    「瑞昌行」前，因等待載客及查看店面出租廣告而於附近徘
    徊，上址「瑞昌行」之負責人即告訴人乙○○遂誤以為被告
    甲○行跡可疑，竟公然以台語「看三小，你是在作賊」等語
    辱罵甲○為小偷（乙○○所涉公然侮辱罪嫌，業經本院96年
    度簡字第2917號簡易判決判處罰金新臺幣2 千元確定），引
    起被告甲○不滿，竟公然以台語「你俗仔」等語辱罵告訴人
    乙○○。案經告訴人乙○○提起告訴，因認被告甲○涉犯刑
    法第309 條第1 項之公然侮辱罪嫌等語。
二、按犯罪事實應依證據認定之，無證據不得認定犯罪事實；不
    能證明被告犯罪者，應諭知無罪之判決。刑事訴訟法第154
    條第2 項、第301 條第1 項分別定有明文。次按告訴人之告
　　訴，係以使被告受刑事訴追為目的，是其陳述是否與事實相
  　符，仍應調查其他證據，以資審認，最高法院52年度台上字
    第1300號判例參照。又事實之認定，應憑證據，如未能發現
    相當證據，或證據不足以證明，自不能以推測或擬制之方法
    ，為裁判基礎，最高法院40年台上字第86號判例參照。末按
    認定犯罪事實所憑之證據，雖不以直接證據為限，間接證據
    亦包括在內，然而無論直接證據或間接證據，其為訴訟上之
    證明，須於通常一般之人均不致有所懷疑，而得確信其為真
    實之程度者，始得據為有罪之認定，倘其證明尚未達到此一
    程度，而有合理之懷疑存在而無從使事實審法院得有罪之確
    信時，即應由法院為諭知被告無罪之判決，最高法院76年台
    上字第4986號判例參照。
三、公訴人認被告涉犯上開罪嫌，無非係以告訴人乙○○於警詢
    之指述及其於偵查中之證述為其主要論據。訊據被告甲○堅
    決否認有何公然侮辱犯行，辯稱：伊當時在上址「瑞昌行」
    前只是在看出租的紅單，但告訴人對伊說「你看三小，是要
    做小偷嗎？（台語）」，伊則以平常的語調對告訴人說「你
    不要這樣說，會得罪人」，並沒有罵告訴人「你俗仔」等語
    。
四、經查：
(一)、固然告訴人乙○○於96年1 月14日警詢時係指訴稱：伊於96
    年1 月13日11時許，在臺北縣板橋市○○路○ 段352 號附近
    見被告甲○行跡可疑，伊半開玩笑跟被告說：你想當小偷喔
    ？不然你東張西望做什麼？伊話一說完，被告就辱罵伊：你
    俗辣（台語），且說房子不是伊的，如要法院見，他有的是
    時間奉陪等情（見偵查卷第7 頁）；復於同年3 月15日檢察
    官偵訊時以證人身分具結後證述稱：「（問：你何時被罵「
    你俗辣」？）96年1 月13日10點半，我要提工具箱出去時他
    罵我的，因為我說你不要東張西望，你是要當小偷是不是，
    我是笑笑的說的，他就不高興，就罵我是俗仔，而且還罵三
    字經，我不理他就走了」等語（見偵查卷第16頁）。惟證人
    乙○○於本院審理時係證稱：在現場時我不記得他是否有罵
    我俗仔，但在派出所他確實有罵我俗仔。且當天我是半開玩
    笑的問他是否要當小偷，是因這件事才吵起來，第二天他沒
    有敲我家的門，而是用踢的，後來他說他去報案，我也報案
    等語（見本院卷第55頁）。則被告究竟係在上址瑞昌行前抑
    或在臺北縣政府警察局海山分局埔墘派出所內，以上開「你
    俗辣」辱罵告訴人？告訴人前後指證情節並不一致，其指訴
    內容是否屬實，是否係記憶有誤，尚非無疑義。
(二)、又告訴人係指陳稱：因為伊對被告說「你不要東張西望，你
    是要當小偷是不是」一語，被告始以台語「你俗仔」一語相
    回應等情。然而，依現今社會通念，台語所謂「俗仔」（或
    「卒仔」），有意指說得出但做不到之人，或意指沒有膽識
    之人。則當被告面對告訴人質疑其是否要做小偷時，是否會
    以「俗仔」一語相諷告訴人，誠屬可議，蓋因此語句與告訴
    人指責被告之語意似無關聯。是以，被告辯稱：伊在現場並
    未對告訴人說「俗仔」一語乙節，難認無據。
(三)、參以經臺北縣政府警察局海山分局派警員陪同被告前往現場
    查訪結果，案發當時並無證人在場目擊當時事發經過原委，
    此有該分局96年10月26日北縣警海刑字第0960039536號函覆
    本院所附調查筆錄1 份在卷可憑（見本院卷第41頁），是以
    ，縱認出言「俗仔」有足以貶損他人人格之侮辱之意，惟本
    件告訴人之指訴既有上開瑕疵，且經告訴人確認之被告出言
    侮辱其「俗仔」之時地，係於雙方在海山分局埔墘派出所製
    作筆錄之時，核與原聲請簡易判決處刑意旨所認被告公然侮
    辱之時地不同，故本院尚無以變更其犯罪時地之認定，因此
    ，本件除告訴人上開有瑕疵之指訴外，並無其他證據可佐，
    尚有合理懷疑存在，無從遽引為不利被告之認定。此外，復
    查無其他積極證據足認被告有公訴人所指之前開犯行，揆諸
    前開說明，被告犯罪尚屬不能證明。
五、管轄第二審之地方法院合議庭受理簡易判決上訴案件，應依
    通常程序審理。其認案件有刑訴法第452 條之情形者，應撤
    銷原判決，逕依通常程序為第一審判決，法院辦理刑事訴訟
    簡易程序案件應行注意事項第14項定有明文。次按地方法院
    簡易庭對被告為簡易判決處刑後，經提起上訴，而地方法院
　　合議庭認應為無罪判決之諭知者，依同法第455 條之1 第3
  　項準用第369 條第2 項之規定意旨，應由該地方法院合議庭
    撤銷簡易庭之判決，改依第一審通常程序審判（最高法院91
    年度台非字第21號判決意旨參照）。綜上所述，本案既不能
    證明被告犯罪，原審遽為被告有罪之判決，尚有違誤，被告
    上訴意旨否認犯罪，指摘原判決不當，為有理由，應由本院
    合議庭撤銷原判決，自為第一審無罪之判決，以免冤抑。
據上論斷，應依刑事訴訟法第455 條之1 第3 項、第369 條第1
項前段、第301 條第1 項，判決如主文。
本案經檢察官江祐丞到庭執行職務。
中　　華　　民　　國　　96　　年　　12　　月　　17　　日
                  刑事第十一庭審判長  法  官  徐蘭萍
                            　        法  官  邱景芬
                                　    法  官  林淑婷
以上正本證明與原本無異。
如不服本判決，應於送達後十日內向本院提出上訴狀（上訴書需
附具體上訴理由及附繕本），上訴於台灣高等法院。
                                    書記官    林金良
中　　華　　民　　國　　96　　年　　12　　月　　17　　日
